---
title: "Ristorante 6 - Modelli Arima"
date: "2023-11-08"
output: html_document
---

```{r}
#Importo le librerie necessarie
library(xts)
library(forecast)
library(lubridate)
```


```{r}
# Carica i dati dal file CSV
dt <- read.csv("R6.csv")

# Converti la colonna "Date" nel formato "YYYY-MM-DD"
dt$Date <- as.Date(dt$data, format = "%Y-%m-%d")

# Crea la serie storica con le date nel formato "YYYY-MM-DD" e i valori da LT_R6
dtts <- xts(
  dt$LT_R6, # Selezioniamo la colonna LT_R6 come dati sull'asse delle y
  dt$Date # Utilizziamo la colonna "Date" formattata come oggetti di data sull'asse delle x
)



# Plotta la serie storica
plot(dtts)

```



```{r}
# Filtra la serie storica per il 2018
dtts_2018 <- dtts["2018-01-01/2018-12-31"]

# Filtra la serie storica per il 2019
dtts_2019 <- dtts["2019-01-01/2019-12-31"]

# Filtra la serie storica per il 2021
dtts_2021 <- dtts["2021-01-01/2021-12-31"]

# Filtra la serie storica per il 2022
dtts_2022 <- dtts["2022-01-01/2022-12-31"]

# Filtra la serie storica per il 2022
dtts_2023 <- dtts["2023-01-01/2023-12-31"]

# Calcola la media mensile per il 2018
monthly_mean_2018 <- apply.monthly(dtts_2018, FUN = mean)

# Calcola la media mensile per il 2019
monthly_mean_2019 <- apply.monthly(dtts_2019, FUN = mean)

# Calcola la media mensile per il 2019
monthly_mean_2021 <- apply.monthly(dtts_2021, FUN = mean)

# Calcola la media mensile per il 2019
monthly_mean_2022 <- apply.monthly(dtts_2022, FUN = mean)

# Calcola la media mensile per il 2019
monthly_mean_2023 <- apply.monthly(dtts_2023, FUN = mean)

# Estrai i mesi dai dati
months_2018 <- as.numeric(format(index(monthly_mean_2018), "%m"))
months_2019 <- as.numeric(format(index(monthly_mean_2019), "%m"))

# Trova gli indici dei mesi comuni tra il 2018 e il 2019
common_month_indices <- which(months_2018 %in% months_2019)

# Crea un vettore con il mese di riferimento e la media corrispondente per i mesi comuni
result_vector <- data.frame(
  "Mese" = months_2018[common_month_indices],
  "Media_2018" = as.vector(monthly_mean_2018[common_month_indices]),
  "Media_2019" = as.vector(monthly_mean_2019[common_month_indices])
)

# Calcola la differenza percentuale tra le medie del 2018 e del 2019 per lo stesso mese
result_vector$Differenza_Percentuale <- 
  ((result_vector$Media_2018 - result_vector$Media_2019) / result_vector$Media_2018)

# Calcola il valore massimo (in valore assoluto) delle differenze percentuali
max_diff_percent <- max(abs(result_vector$Differenza_Percentuale))

# Aggiungi colonne Tolleranza_Min e Tolleranza_Max
result_vector$Tolleranza <- max_diff_percent

print(result_vector)

```




```{r}
#stabilisco la tolleranza sulla base di quello che ho scritto sopra
tolleranza <- result_vector$Media_2019 * result_vector$Tolleranza 

# Aggiungi i valori di tolleranza al dataset
result_vector$Tolleranza_Min_2019 <- abs(result_vector$Media_2019 - tolleranza)
result_vector$Tolleranza_Max_2019 <- result_vector$Media_2019 + tolleranza

print(result_vector)
```



```{r}
# Estrai i mesi del 2019 che non erano presenti nel 2018
missing_months_2019 <- months_2019[!months_2019 %in% months_2018]

# Crea un nuovo dataframe dei dati con i mesi mancanti e le medie del 2019
missing_months_data <- data.frame(
  "Mese" = missing_months_2019,
  "Media_2018" = NA,  # Assegna NA ai mesi mancanti nel 2018
  "Media_2019" = monthly_mean_2019[!months_2019 %in% months_2018]
)

#stabilisco la tolleranza sulla base di quello che ho scritto sopra
tolleranza <- missing_months_data$Media_2019 * result_vector$Tolleranza

# Aggiungi i valori di tolleranza al dataset
missing_months_data$Tolleranza_Min_2019 <- abs(missing_months_data$Media_2019 - tolleranza)
missing_months_data$Tolleranza_Max_2019 <- missing_months_data$Media_2019 + tolleranza

print(missing_months_data)
```



```{r}
# Estrai la colonna "Media_2019" da result_vector
result_vector_2019 <- result_vector[, c("Mese", "Media_2019", "Tolleranza_Min_2019", "Tolleranza_Max_2019")]

# Estrai le colonne "Media_2018" e "Media_2019" da missing_months_data
missing_data_2019 <- missing_months_data[, c("Mese", "Media_2019", "Tolleranza_Min_2019", "Tolleranza_Max_2019")]


# Concatena i due dataset
combined_data <- rbind(missing_data_2019, result_vector_2019)

# Aggiungi una colonna di numeri da 1 a 12 come indici
combined_data$Mese = 1:12


# Rimuovi l'indice implicito
rownames(combined_data) <- NULL

# Visualizza il dataset senza l'indice implicito
print(combined_data)
```



```{r}
# Estrai il mese dalla data e crea un nuovo dataframe
monthly_mean_2021_new <- data.frame(
  "Mese" = as.integer(format(index(monthly_mean_2021), "%m")),
  "Media_2021" = coredata(monthly_mean_2021)
)
monthly_mean_2022_new <- data.frame(
  "Mese" = as.integer(format(index(monthly_mean_2022), "%m")),
  "Media_2022" = coredata(monthly_mean_2022)
)
monthly_mean_2023_new <- data.frame(
  "Mese" = as.integer(format(index(monthly_mean_2023), "%m")),
  "Media_2023" = coredata(monthly_mean_2023)
)

# Visualizza i nuovi dataframes
print(monthly_mean_2021_new)
print(monthly_mean_2022_new)
print(monthly_mean_2023_new)
```


```{r}
# Verifica le lunghezze dei dataframe mensili
length_2021 <- nrow(monthly_mean_2021_new)
length_2022 <- nrow(monthly_mean_2022_new)

# Trova la lunghezza minima tra i dataframe
min_length <- min(length_2021, length_2022)

# Seleziona solo le prime 'min_length' righe da entrambi i dataframe
monthly_mean_2021_new <- monthly_mean_2021_new[1:min_length, ]
monthly_mean_2022_new <- monthly_mean_2022_new[1:min_length, ]
monthly_mean_2023_new <- monthly_mean_2023_new[1:5, ]
# Creazione di un nuovo dataframe per i confronti
confronti <- data.frame(  
  "Mese" = rep(1:12, times = 1),  # Mesi da 1 a 12 per due anni
  "Media_2021" = monthly_mean_2021_new$Media,
  "Media_2022" = monthly_mean_2022_new$Media,
  "Tolleranza_Min" = combined_data$Tolleranza_Min[1:min_length],
  "Tolleranza_Max" = combined_data$Tolleranza_Max[1:min_length]
)

confronti1 <- data.frame(
  "Anno" = rep(c(2023), each = 5),  # Ripeti l'anno per ogni mese
  "Mese" = rep(1:5, times = 1),  # Mesi da 1 a 12 per due anni
  "Media_2023" = monthly_mean_2023_new$Media,
  "Tolleranza_Min" = combined_data$Tolleranza_Min[1:5],
  "Tolleranza_Max" = combined_data$Tolleranza_Max[1:5]
)
# Aggiungi una colonna di confronto per ciascun anno
confronti$Confronto_2021 <- confronti$Media_2021 >= confronti$Tolleranza_Min & confronti$Media_2021 <= confronti$Tolleranza_Max
confronti$Confronto_2022 <- confronti$Media_2022 >= confronti$Tolleranza_Min & confronti$Media_2022 <= confronti$Tolleranza_Max

confronti1$Confronto_2023 <- confronti1$Media_2023 >= confronti1$Tolleranza_Min & confronti1$Media_2023 <= confronti1$Tolleranza_Max

# Visualizza il dataframe di confronto
print(confronti)
print(confronti1)
```

```{r}
# Filtra la serie storica a partire da giugno 2021
dtts_january_2021 <- dtts["2021-01-01/"]
plot(dtts_january_2021)
```



```{r}
time_series <- ts(dtts_january_2021, frequency=7)
plot(time_series)
```

```{r}
time_series_new<-log(time_series)
time_series_new |> Acf(36)
time_series_new |> Pacf(36)
```
## Modello Arima di ordine 2

```{r}
# let's try an AR(2)
library(forecast)
mod_arima <- Arima(time_series,
              c(2,0,0), # p, d, q 
              c(1,1,1), # P, D, Q D=1. because we have performed a seasonal difference
              include.constant =TRUE, #intercept
              lambda=0 #because log transformation
              )
mod_arima #with drift because constant and one seasonal difference
```
```{r}
previsione <- forecast(mod_arima, h=242)
plot(previsione)
```
```{r}
previsione <- forecast(mod_arima, h = 242)
plot(previsione$mean, type = "l", ylab = "Valori previsti", xlab = "Tempo", main = "Previsione senza intervalli di confidenza")
```
## Stimatori mod 2 Arima

```{r}
rmse2 <- sqrt(mean(mod_arima$residuals^2))
rmse2

mae2 <- mean(abs(mod_arima$residuals))
mae2

actual2 <- window(time_series, start = end(time_series) - length(mod_arima$residuals) + 1)

mape2 <- mean(abs((mod_arima$residuals / actual2) * 100), na.rm = TRUE)
mape2

shapiro_test2 <- shapiro.test(mod_arima$residuals)
shapiro_test2

acf_res2 <- acf(mod_arima$residuals)
pacf_res2 <- pacf(mod_arima$residuals)
```


## Modello Arima 2 con sinusoidi come regressori


```{r}
# Parametri per la stagionalità
s <- 365.25
harm <- c(1)
freq <- outer(1:length(time_series_new), harm) * 2 * pi / s
co <- cos(freq)
si <- sin(freq)
colnames(co) <- paste0("cos", harm)
colnames(si) <- paste0("sin", harm)
X <- cbind(trend=1:length(time_series_new),co, si)

# Divisione in set di addestramento e test
train_size <- floor(length(time_series_new[1:730]))
train_y <- time_series_new[1:train_size]
train_X <- X[1:train_size, ]
test_y <- time_series_new[(train_size + 1):length(time_series_new)]
test_X <- X[(train_size + 1):length(time_series_new), ]

# Modello ARIMAX
mod_sin <- Arima(train_y,
              order = c(2, 0, 0),
              seasonal = list(order = c(1, 1, 1), period = 7),
              xreg = train_X,
              lambda = 0
)

# Riassunto del modello
summary(mod_sin)
```

```{r}
# Esegui il forecast
forecast_result <- forecast(mod_sin, h = length(test_y), xreg = test_X)
length(test_y)
# Plot del risultato
plot(forecast_result)
```
```{r}
# Esegui il forecast con visualizzazione dei valori reali
forecast_result <- forecast(mod_sin, h = length(test_y), xreg = test_X)

# Estrai le previsioni dal risultato del forecast
pred_values <- forecast_result$mean

# Plot del risultato con previsioni e valori reali
plot(pred_values, type = "l", col = "red", lty = 1, lwd = 2, ylim = range(c(pred_values, test_y)))
lines(length(train_y) + 1:length(test_y), test_y, col = "blue", type = "l", lty = 2, lwd = 2)
legend("topright", legend = c("Forecast", "Valori Reali"), col = c("red", "blue"), lty = 1:2, lwd = 2)

```

## Losses Arima 2 mod_sin

```{r}
losses_mod_sin <- function(real, pred) {
  error <- real - pred
  ae <- abs(error)
  se <- error^2
  c(
    ME = mean(error),
    RMSE = sqrt(mean(se)),
    MAE = mean(ae),
    MPE = mean(error/real)*100,
    MAPE = mean(ae/real)*100
  )
}

losses_mod_sin(test_y, forecast_result$mean)

```

```{r}
# Chiamata alla funzione losses e salvataggio dei risultati in un data frame
losses2_mod_sin <- data.frame(Arima2 = losses_mod_sin(test_y, forecast_result$mean))

# Visualizza il data frame
print(losses2_mod_sin)

```

## Modello Arima 2 con variabili dummy come regressori

```{r}
plot(mod_sin$residuals)
# Ottenere gli indici dei residui con valore maggiore o uguale a 0.05 o minore o uguale a -0.05
indices_high_residues <- which(mod_sin$residuals >= 0.05 | mod_sin$residuals <= -0.05)
indices_high_residues
```



dove sono le dummy:

192 (immacolata), 208 (natale), 321 (pasqua), 322 (lunedì dell'angelo), 439 (vicino a ferragosto), 518 (halloween), 573 (natale), 574 (santo stefano), 579 (Capodanno)


```{r}
# Creazione di variabili dummy per i giorni specifici 
special_days <-indices_high_residues

# Creazione di variabili dummy
dummy_vars_train <- matrix(0, nrow = train_size, ncol = length(special_days))
dummy_vars_test <- matrix(0, nrow = length(test_y), ncol = length(special_days))

for (i in seq_along(special_days)) {
  day_index <- which(train_X[, "trend"] == special_days[i])
  dummy_vars_train[day_index, i] <- 1
  
  day_index_test <- which(test_X[, "trend"] == special_days[i])
  dummy_vars_test[day_index_test, i] <- 1
}

# Aggiunta delle variabili dummy al set di addestramento
train_X <- cbind(train_X, dummy_vars_train)

# Aggiunta delle variabili dummy al set di test
test_X <- cbind(test_X, dummy_vars_test)

mod_sin_dummy <- Arima(train_y,
                       order = c(2, 0, 0),
                       seasonal = list(order = c(1, 1, 1), period = 7),
                       xreg = train_X,
                       lambda = 0  # Puoi sperimentare con altri metodi
)

# Esegui il forecast
forecast_result <- forecast(mod_sin_dummy , h = length(test_y), xreg = test_X)
length(test_y)
# Plot del risultato
plot(forecast_result)
```
```{r}
# Esegui il forecast con visualizzazione dei valori reali
forecast_result <- forecast(mod_sin_dummy, h = length(test_y), xreg = test_X)

# Estrai le previsioni dal risultato del forecast
pred_values <- forecast_result$mean

# Plot del risultato con previsioni e valori reali
plot(pred_values, type = "l", col = "red", lty = 1, lwd = 2, ylim = range(c(pred_values, test_y)))
lines(length(train_y) + 1:length(test_y), test_y, col = "blue", type = "l", lty = 2, lwd = 2)
legend("topright", legend = c("Forecast", "Valori Reali"), col = c("red", "blue"), lty = 1:2, lwd = 2)

```
```{r}
plot(mod_sin_dummy$residuals) 
```

## Losses Arima mod 2 dummy

```{r}
losses_mod_sin_dummy <- function(real, pred) {
  error <- real - pred
  ae <- abs(error)
  se <- error^2
  c(
    ME = mean(error),
    RMSE = sqrt(mean(se)),
    MAE = mean(ae),
    MPE = mean(error/real)*100,
    MAPE = mean(ae/real)*100
  )
}

losses_mod_sin_dummy(test_y, forecast_result$mean)

```

```{r}
# Chiamata alla funzione losses e salvataggio dei risultati in un data frame
losses2_mod_sin_dummy <- data.frame(Arima2 = losses_mod_sin_dummy(test_y, forecast_result$mean))

# Visualizza il data frame
print(losses2_mod_sin_dummy)
```


## Modello Arima di ordine 3

```{r}
# let's try an AR(3)
library(forecast)
mod_arima <- Arima(time_series,
              c(3,0,0), # p, d, q 
              c(1,1,1), # P, D, Q D=1. because we have performed a seasonal difference
              include.constant =TRUE, #intercept
              lambda=0 #because log transformation
              )
mod_arima #with drift because constant and one seasonal difference
```
```{r}
previsione <- forecast(mod_arima, h=242)
plot(previsione)
```
```{r}
previsione <- forecast(mod_arima, h = 242)
plot(previsione$mean, type = "l", ylab = "Valori previsti", xlab = "Tempo", main = "Previsione senza intervalli di confidenza")
```

## Stimatori mod 3 Arima

```{r}
rmse3 <- sqrt(mean(mod_arima$residuals^2))
rmse3

mae3 <- mean(abs(mod_arima$residuals))
mae3

actual3 <- window(time_series, start = end(time_series) - length(mod_arima$residuals) + 1)

mape3 <- mean(abs((mod_arima$residuals / actual3) * 100), na.rm = TRUE)
mape3

shapiro_test3 <- shapiro.test(mod_arima$residuals)
shapiro_test3

acf_res3 <- acf(mod_arima$residuals)
pacf_res3 <- pacf(mod_arima$residuals)
```

## Modello Arima 3 con sinusoidi come regressori


```{r}
# Parametri per la stagionalità
s <- 365.25
harm <- c(1) # passo da 3 a 2 sinusoidi, altrimenti mi produce dei nans
freq <- outer(1:length(time_series_new), harm) * 2 * pi / s
co <- cos(freq)
si <- sin(freq)
colnames(co) <- paste0("cos", harm)
colnames(si) <- paste0("sin", harm)
X <- cbind(trend=1:length(time_series_new),co, si)

# Divisione in set di addestramento e test
train_size <- floor(length(time_series_new[1:730]))
train_y <- time_series_new[1:train_size]
train_X <- X[1:train_size, ]
test_y <- time_series_new[(train_size + 1):length(time_series_new)]
test_X <- X[(train_size + 1):length(time_series_new), ]

# Modello ARIMAX
mod_sin <- Arima(train_y,
              order = c(3, 0, 0),
              seasonal = list(order = c(1, 1, 1), period = 7),
              xreg = train_X,
              lambda = 0
)

# Riassunto del modello
summary(mod_sin)


```

```{r}
# Esegui il forecast
forecast_result <- forecast(mod_sin, h = length(test_y), xreg = test_X)
length(test_y)
# Plot del risultato
plot(forecast_result)
```
```{r}
# Esegui il forecast con visualizzazione dei valori reali
forecast_result <- forecast(mod_sin, h = length(test_y), xreg = test_X)

# Estrai le previsioni dal risultato del forecast
pred_values <- forecast_result$mean

# Plot del risultato con previsioni e valori reali
plot(pred_values, type = "l", col = "red", lty = 1, lwd = 2, ylim = range(c(pred_values, test_y)))
lines(length(train_y) + 1:length(test_y), test_y, col = "blue", type = "l", lty = 2, lwd = 2)
legend("topright", legend = c("Forecast", "Valori Reali"), col = c("red", "blue"), lty = 1:2, lwd = 2)

```

## Losses Arima 3 mod_sin
```{r}
losses_mod_sin <- function(real, pred) {
  error <- real - pred
  ae <- abs(error)
  se <- error^2
  c(
    ME = mean(error),
    RMSE = sqrt(mean(se)),
    MAE = mean(ae),
    MPE = mean(error/real)*100,
    MAPE = mean(ae/real)*100
  )
}

losses_mod_sin(test_y, forecast_result$mean)

```

```{r}
# Chiamata alla funzione losses e salvataggio dei risultati in un data frame
losses3_mod_sin<- data.frame(Arima3 = losses_mod_sin(test_y, forecast_result$mean))

# Visualizza il data frame
print(losses3_mod_sin)

```

## Modello Arima 3 con variabili dummy

```{r}
plot(mod_sin$residuals)
# Ottenere gli indici dei residui con valore maggiore o uguale a 0.05 o minore o uguale a -0.05
indices_high_residues <- which(mod_sin$residuals >= 0.05 | mod_sin$residuals <= -0.05)
indices_high_residues
```

dove sono le dummy:

192 (immacolata), 208 (natale), 321 (pasqua), 322 (lunedì dell'angelo), 439 (vicino a ferragosto), 518 (halloween), 573 (natale), 574 (santo stefano), 579 (Capodanno)

## Creo le variabili dummy per i valori fuori dai bounds (sopra 0.05 e sotto -0.05)

```{r}
# Creazione di variabili dummy per i giorni specifici 
special_days <-indices_high_residues

# Creazione di variabili dummy
dummy_vars_train <- matrix(0, nrow = train_size, ncol = length(special_days))
dummy_vars_test <- matrix(0, nrow = length(test_y), ncol = length(special_days))

for (i in seq_along(special_days)) {
  day_index <- which(train_X[, "trend"] == special_days[i])
  dummy_vars_train[day_index, i] <- 1
  
  day_index_test <- which(test_X[, "trend"] == special_days[i])
  dummy_vars_test[day_index_test, i] <- 1
}

# Aggiunta delle variabili dummy al set di addestramento
train_X <- cbind(train_X, dummy_vars_train)

# Aggiunta delle variabili dummy al set di test
test_X <- cbind(test_X, dummy_vars_test)

mod_sin_dummy <- Arima(train_y,
                       order = c(3, 0, 0),
                       seasonal = list(order = c(1, 1, 1), period = 7),
                       xreg = train_X,
                       lambda = 0  # Puoi sperimentare con altri metodi
)

# Esegui il forecast
forecast_result <- forecast(mod_sin_dummy , h = length(test_y), xreg = test_X)
length(test_y)
# Plot del risultato
plot(forecast_result)
```
```{r}
# Esegui il forecast con visualizzazione dei valori reali
forecast_result <- forecast(mod_sin_dummy, h = length(test_y), xreg = test_X)

# Estrai le previsioni dal risultato del forecast
pred_values <- forecast_result$mean

# Plot del risultato con previsioni e valori reali
plot(pred_values, type = "l", col = "red", lty = 1, lwd = 2, ylim = range(c(pred_values, test_y)))
lines(length(train_y) + 1:length(test_y), test_y, col = "blue", type = "l", lty = 2, lwd = 2)
legend("topright", legend = c("Forecast", "Valori Reali"), col = c("red", "blue"), lty = 1:2, lwd = 2)

```

```{r}
plot(mod_sin_dummy$residuals) 
```

## Losses Arima mod 3 dummy
```{r}
losses_mod_sin_dummy <- function(real, pred) {
  error <- real - pred
  ae <- abs(error)
  se <- error^2
  c(
    ME = mean(error),
    RMSE = sqrt(mean(se)),
    MAE = mean(ae),
    MPE = mean(error/real)*100,
    MAPE = mean(ae/real)*100
  )
}

losses_mod_sin_dummy(test_y, forecast_result$mean)

```

```{r}
# Chiamata alla funzione losses e salvataggio dei risultati in un data frame
losses3_mod_sin_dummy <- data.frame(Arima3 = losses_mod_sin_dummy(test_y, forecast_result$mean))

# Visualizza il data frame
print(losses3_mod_sin_dummy)
```


## Modello Arima di ordine 4

```{r}
# let's try an AR(4)
library(forecast)
mod_arima <- Arima(time_series,
              c(4,0,0), # p, d, q 
              c(1,1,1), # P, D, Q D=1. because we have performed a seasonal difference
              include.constant =TRUE, #intercept
              lambda=0 #because log transformation
              )
mod_arima #with drift because constant and one seasonal difference
```

```{r}
previsione <- forecast(mod_arima, h=242)
plot(previsione)
```
```{r}
previsione <- forecast(mod_arima, h = 242)
plot(previsione$mean, type = "l", ylab = "Valori previsti", xlab = "Tempo", main = "Previsione senza intervalli di confidenza")
```
## Stimatori mod 4 Arima

```{r}
rmse4 <- sqrt(mean(mod_arima$residuals^2))
rmse4

mae4 <- mean(abs(mod_arima$residuals))
mae4

actual4 <- window(time_series, start = end(time_series) - length(mod_arima$residuals) + 1)

mape4 <- mean(abs((mod_arima$residuals / actual4) * 100), na.rm = TRUE)
mape4

shapiro_test4 <- shapiro.test(mod_arima$residuals)
shapiro_test4

acf_res4 <- acf(mod_arima$residuals)
pacf_res4 <- pacf(mod_arima$residuals)
```

## Modello Arima 4 con sinusoidi come regressori

```{r}
# Parametri per la stagionalità
s <- 365.25
harm <- c(1) # passo da 2 sinusoidi a 1 perché altrimenti vengono prodotti valori mancanti
freq <- outer(1:length(time_series_new), harm) * 2 * pi / s
co <- cos(freq)
si <- sin(freq)
colnames(co) <- paste0("cos", harm)
colnames(si) <- paste0("sin", harm)
X <- cbind(trend=1:length(time_series_new),co, si)

# Divisione in set di addestramento e test
train_size <- floor(length(time_series_new[1:730]))
train_y <- time_series_new[1:train_size]
train_X <- X[1:train_size, ]
test_y <- time_series_new[(train_size + 1):length(time_series_new)]
test_X <- X[(train_size + 1):length(time_series_new), ]

# Modello ARIMAX
mod_sin <- Arima(train_y,
              order = c(4, 0, 0),
              seasonal = list(order = c(1, 1, 1), period = 7),
              xreg = train_X,
              lambda = 0
)

# Riassunto del modello
summary(mod_sin)


```

```{r}
# Esegui il forecast
forecast_result <- forecast(mod_sin, h = length(test_y), xreg = test_X)
length(test_y)
# Plot del risultato
plot(forecast_result)
```
```{r}
# Esegui il forecast con visualizzazione dei valori reali
forecast_result <- forecast(mod_sin, h = length(test_y), xreg = test_X)

# Estrai le previsioni dal risultato del forecast
pred_values <- forecast_result$mean

# Plot del risultato con previsioni e valori reali
plot(pred_values, type = "l", col = "red", lty = 1, lwd = 2, ylim = range(c(pred_values, test_y)))
lines(length(train_y) + 1:length(test_y), test_y, col = "blue", type = "l", lty = 2, lwd = 2)
legend("topright", legend = c("Forecast", "Valori Reali"), col = c("red", "blue"), lty = 1:2, lwd = 2)

```


## Losses Arima 4 mod_sin

```{r}
losses_mod_sin <- function(real, pred) {
  error <- real - pred
  ae <- abs(error)
  se <- error^2
  c(
    ME = mean(error),
    RMSE = sqrt(mean(se)),
    MAE = mean(ae),
    MPE = mean(error/real)*100,
    MAPE = mean(ae/real)*100
  )
}

losses_mod_sin(test_y, forecast_result$mean)
```

```{r}
# Chiamata alla funzione losses e salvataggio dei risultati in un data frame
losses4_mod_sin <- data.frame(Arima4 = losses_mod_sin(test_y, forecast_result$mean))

# Visualizza il data frame
print(losses4_mod_sin)

```

## Modello Arima 4 con variabili dummy

```{r}
plot(mod_sin$residuals)
# Ottenere gli indici dei residui con valore maggiore o uguale a 0.05 o minore o uguale a -0.05
indices_high_residues <- which(mod_sin$residuals >= 0.05 | mod_sin$residuals <= -0.05)
indices_high_residues
```


dove dovrebbero essere le dummy:

192 (immacolata), 208 (natale), 321 (pasqua), 322 (lunedì dell'angelo), 439 (vicino a ferragosto), 518 (halloween), 573 (natale), 574 (santo stefano), 579 (Capodanno)


```{r}
# Creazione di variabili dummy per i giorni specifici 
special_days <-indices_high_residues

# Creazione di variabili dummy
dummy_vars_train <- matrix(0, nrow = train_size, ncol = length(special_days))
dummy_vars_test <- matrix(0, nrow = length(test_y), ncol = length(special_days))

for (i in seq_along(special_days)) {
  day_index <- which(train_X[, "trend"] == special_days[i])
  dummy_vars_train[day_index, i] <- 1
  
  day_index_test <- which(test_X[, "trend"] == special_days[i])
  dummy_vars_test[day_index_test, i] <- 1
}

# Aggiunta delle variabili dummy al set di addestramento
train_X <- cbind(train_X, dummy_vars_train)

# Aggiunta delle variabili dummy al set di test
test_X <- cbind(test_X, dummy_vars_test)

mod_sin_dummy <- Arima(train_y,
                       order = c(4, 0, 0),
                       seasonal = list(order = c(1, 1, 1), period = 7),
                       xreg = train_X,
                       lambda = 0  # Puoi sperimentare con altri metodi
)

# Esegui il forecast
forecast_result <- forecast(mod_sin_dummy , h = length(test_y), xreg = test_X)
length(test_y)
# Plot del risultato
plot(forecast_result)
```
```{r}
# Esegui il forecast con visualizzazione dei valori reali
forecast_result <- forecast(mod_sin_dummy, h = length(test_y), xreg = test_X)

# Estrai le previsioni dal risultato del forecast
pred_values <- forecast_result$mean

# Plot del risultato con previsioni e valori reali
plot(pred_values, type = "l", col = "red", lty = 1, lwd = 2, ylim = range(c(pred_values, test_y)))
lines(length(train_y) + 1:length(test_y), test_y, col = "blue", type = "l", lty = 2, lwd = 2)
legend("topright", legend = c("Forecast", "Valori Reali"), col = c("red", "blue"), lty = 1:2, lwd = 2)

```

```{r}
plot(mod_sin_dummy$residuals) 
```


## Losses Arima mod 4 dummy

```{r}
losses_mod_sin_dummy <- function(real, pred) {
  error <- real - pred
  ae <- abs(error)
  se <- error^2
  c(
    ME = mean(error),
    RMSE = sqrt(mean(se)),
    MAE = mean(ae),
    MPE = mean(error/real)*100,
    MAPE = mean(ae/real)*100
  )
}

losses_mod_sin_dummy(test_y, forecast_result$mean)

```

```{r}
# Chiamata alla funzione losses e salvataggio dei risultati in un data frame
losses4_mod_sin_dummy <- data.frame(Arima4 = losses_mod_sin_dummy(test_y, forecast_result$mean))

# Visualizza il data frame
print(losses4_mod_sin_dummy)
```


## Modello Arima di ordine 5

```{r}
# let's try an AR(5)
library(forecast)
mod_arima <- Arima(time_series,
              c(5,0,0), # p, d, q 
              c(1,1,1), # P, D, Q D=1. because we have performed a seasonal difference
              include.constant =TRUE, #intercept
              lambda=0 #because log transformation
              )
mod_arima #with drift because constant and one seasonal difference
```
```{r}
previsione <- forecast(mod_arima, h=242)
plot(previsione)
```
```{r}
previsione <- forecast(mod_arima, h = 242)
plot(previsione$mean, type = "l", ylab = "Valori previsti", xlab = "Tempo", main = "Previsione senza intervalli di confidenza")
```
## Stimatori mod 5 Arima

```{r}
rmse5 <- sqrt(mean(mod_arima$residuals^2))
rmse5

mae5 <- mean(abs(mod_arima$residuals))
mae5

actual5 <- window(time_series, start = end(time_series) - length(mod_arima$residuals) + 1)

mape5 <- mean(abs((mod_arima$residuals / actual5) * 100), na.rm = TRUE)
mape5

shapiro_test5 <- shapiro.test(mod_arima$residuals)
shapiro_test5

acf_res5 <- acf(mod_arima$residuals)
pacf_res5 <- pacf(mod_arima$residuals)
```


```{r}
# Parametri per la stagionalità
s <- 365.25
harm <- c(1) # passo da 2 sinusoidi a 1 perché altrimenti vengono prodotti valori mancanti
freq <- outer(1:length(time_series_new), harm) * 2 * pi / s
co <- cos(freq)
si <- sin(freq)
colnames(co) <- paste0("cos", harm)
colnames(si) <- paste0("sin", harm)
X <- cbind(trend=1:length(time_series_new),co, si)

# Divisione in set di addestramento e test
train_size <- floor(length(time_series_new[1:730]))
train_y <- time_series_new[1:train_size]
train_X <- X[1:train_size, ]
test_y <- time_series_new[(train_size + 1):length(time_series_new)]
test_X <- X[(train_size + 1):length(time_series_new), ]

# Modello ARIMAX
mod_sin <- Arima(train_y,
              order = c(5, 0, 0),
              seasonal = list(order = c(1, 1, 1), period = 7),
              xreg = train_X,
              lambda = 0
)

# Riassunto del modello
summary(mod_sin)


```

```{r}
# Esegui il forecast
forecast_result <- forecast(mod_sin, h = length(test_y), xreg = test_X)
length(test_y)
# Plot del risultato
plot(forecast_result)
```

```{r}
# Esegui il forecast con visualizzazione dei valori reali
forecast_result <- forecast(mod_sin, h = length(test_y), xreg = test_X)

# Estrai le previsioni dal risultato del forecast
pred_values <- forecast_result$mean

# Plot del risultato con previsioni e valori reali
plot(pred_values, type = "l", col = "red", lty = 1, lwd = 2, ylim = range(c(pred_values, test_y)))
lines(length(train_y) + 1:length(test_y), test_y, col = "blue", type = "l", lty = 2, lwd = 2)
legend("topright", legend = c("Forecast", "Valori Reali"), col = c("red", "blue"), lty = 1:2, lwd = 2)

```


## Losses Arima 5 mod_sin

```{r}
losses_mod_sin <- function(real, pred) {
  error <- real - pred
  ae <- abs(error)
  se <- error^2
  c(
    ME = mean(error),
    RMSE = sqrt(mean(se)),
    MAE = mean(ae),
    MPE = mean(error/real)*100,
    MAPE = mean(ae/real)*100
  )
}

losses_mod_sin(test_y, forecast_result$mean)

```

```{r}
# Chiamata alla funzione losses e salvataggio dei risultati in un data frame
losses5_mod_sin <- data.frame(Arima5 = losses_mod_sin(test_y, forecast_result$mean))

# Visualizza il data frame
print(losses5_mod_sin)
```


## Modello Arima 5 con variabili dummy come regressori

```{r}
plot(mod_sin$residuals)
# Ottenere gli indici dei residui con valore maggiore o uguale a 0.05 o minore o uguale a -0.05
indices_high_residues <- which(mod_sin$residuals >= 0.05 | mod_sin$residuals <= -0.05)
indices_high_residues
```

dove sono le dummy:

192 (immacolata), 208 (natale), 321 (pasqua), 322 (lunedì dell'angelo), 439 (vicino a ferragosto), 518 (halloween), 573 (natale), 574 (santo stefano), 579 (Capodanno)



```{r}
# Creazione di variabili dummy per i giorni specifici 
special_days <-indices_high_residues

# Creazione di variabili dummy
dummy_vars_train <- matrix(0, nrow = train_size, ncol = length(special_days))
dummy_vars_test <- matrix(0, nrow = length(test_y), ncol = length(special_days))

for (i in seq_along(special_days)) {
  day_index <- which(train_X[, "trend"] == special_days[i])
  dummy_vars_train[day_index, i] <- 1
  
  day_index_test <- which(test_X[, "trend"] == special_days[i])
  dummy_vars_test[day_index_test, i] <- 1
}

# Aggiunta delle variabili dummy al set di addestramento
train_X <- cbind(train_X, dummy_vars_train)

# Aggiunta delle variabili dummy al set di test
test_X <- cbind(test_X, dummy_vars_test)

mod_sin_dummy <- Arima(train_y,
                       order = c(5, 0, 0),
                       seasonal = list(order = c(1, 1, 1), period = 7),
                       xreg = train_X,
                       lambda = 0  # Puoi sperimentare con altri metodi
)

# Esegui il forecast
forecast_result <- forecast(mod_sin_dummy , h = length(test_y), xreg = test_X)
length(test_y)
# Plot del risultato
plot(forecast_result)
```
```{r}
# Esegui il forecast con visualizzazione dei valori reali
forecast_result <- forecast(mod_sin_dummy, h = length(test_y), xreg = test_X)

# Estrai le previsioni dal risultato del forecast
pred_values <- forecast_result$mean

# Plot del risultato con previsioni e valori reali
plot(pred_values, type = "l", col = "red", lty = 1, lwd = 2, ylim = range(c(pred_values, test_y)))
lines(length(train_y) + 1:length(test_y), test_y, col = "blue", type = "l", lty = 2, lwd = 2)
legend("topright", legend = c("Forecast", "Valori Reali"), col = c("red", "blue"), lty = 1:2, lwd = 2)

```

```{r}
plot(mod_sin_dummy$residuals) 
```

## Losses Arima mod 5 dummy

```{r}
losses_mod_sin_dummy <- function(real, pred) {
  error <- real - pred
  ae <- abs(error)
  se <- error^2
  c(
    ME = mean(error),
    RMSE = sqrt(mean(se)),
    MAE = mean(ae),
    MPE = mean(error/real)*100,
    MAPE = mean(ae/real)*100
  )
}

losses_mod_sin_dummy(test_y, forecast_result$mean)

```

```{r}
# Chiamata alla funzione losses e salvataggio dei risultati in un data frame
losses5_mod_sin_dummy <- data.frame(Arima5 = losses_mod_sin_dummy(test_y, forecast_result$mean))

# Visualizza il data frame
print(losses5_mod_sin_dummy)
```


## Modello Arima ordine 6


```{r}
# let's try an AR(2)
library(forecast)
mod_arima <- Arima(time_series,
              c(6,0,0), # p, d, q 
              c(1,1,1), # P, D, Q D=1. because we have performed a seasonal difference
              include.constant =TRUE, #intercept
              lambda=0 #because log transformation
              )
mod_arima #with drift because constant and one seasonal difference
```
```{r}
previsione <- forecast(mod_arima, h=242)
plot(previsione)
```
```{r}
previsione <- forecast(mod_arima, h = 242)
plot(previsione$mean, type = "l", ylab = "Valori previsti", xlab = "Tempo", main = "Previsione senza intervalli di confidenza")
```

## Stimatori mod 6 Arima

```{r}
rmse6 <- sqrt(mean(mod_arima$residuals^2))
rmse6

mae6 <- mean(abs(mod_arima$residuals))
mae6

actual6 <- window(time_series, start = end(time_series) - length(mod_arima$residuals) + 1)

mape6 <- mean(abs((mod_arima$residuals / actual6) * 100), na.rm = TRUE)
mape6

shapiro_test6 <- shapiro.test(mod_arima$residuals)
shapiro_test6

acf_res6 <- acf(mod_arima$residuals)
pacf_res6 <- pacf(mod_arima$residuals)
```

## Modello Arima 6 con sinusoidi come regressori

```{r}
# Parametri per la stagionalità
s <- 365.25
harm <- c(1,2)
freq <- outer(1:length(time_series_new), harm) * 2 * pi / s
co <- cos(freq)
si <- sin(freq)
colnames(co) <- paste0("cos", harm)
colnames(si) <- paste0("sin", harm)
X <- cbind(trend=1:length(time_series_new),co, si)

# Divisione in set di addestramento e test
train_size <- floor(length(time_series_new[1:730]))
train_y <- time_series_new[1:train_size]
train_X <- X[1:train_size, ]
test_y <- time_series_new[(train_size + 1):length(time_series_new)]
test_X <- X[(train_size + 1):length(time_series_new), ]

# Modello ARIMAX
mod_sin <- Arima(train_y,
              order = c(6, 0, 0),
              seasonal = list(order = c(1, 1, 1), period = 7),
              xreg = train_X,
              lambda = 0
)

# Riassunto del modello
summary(mod_sin)


```

```{r}
# Esegui il forecast
forecast_result <- forecast(mod_sin, h = length(test_y), xreg = test_X)
length(test_y)
# Plot del risultato
plot(forecast_result)
```
```{r}
# Esegui il forecast con visualizzazione dei valori reali
forecast_result <- forecast(mod_sin, h = length(test_y), xreg = test_X)

# Estrai le previsioni dal risultato del forecast
pred_values <- forecast_result$mean

# Plot del risultato con previsioni e valori reali
plot(pred_values, type = "l", col = "red", lty = 1, lwd = 2, ylim = range(c(pred_values, test_y)))
lines(length(train_y) + 1:length(test_y), test_y, col = "blue", type = "l", lty = 2, lwd = 2)
legend("topright", legend = c("Forecast", "Valori Reali"), col = c("red", "blue"), lty = 1:2, lwd = 2)

```

## Losses Arima 6 mod_sin

```{r}
losses_mod_sin <- function(real, pred) {
  error <- real - pred
  ae <- abs(error)
  se <- error^2
  c(
    ME = mean(error),
    RMSE = sqrt(mean(se)),
    MAE = mean(ae),
    MPE = mean(error/real)*100,
    MAPE = mean(ae/real)*100
  )
}

losses_mod_sin(test_y, forecast_result$mean)

```

```{r}
# Chiamata alla funzione losses e salvataggio dei risultati in un data frame
losses6_mod_sin <- data.frame(Arima6 = losses_mod_sin(test_y, forecast_result$mean))

# Visualizza il data frame
print(losses6_mod_sin)
```

## Modello Arima 6 con variabili dummy come regressori

```{r}
plot(mod_sin$residuals)
# Ottenere gli indici dei residui con valore maggiore o uguale a 0.05 o minore o uguale a -0.05
indices_high_residues <- which(mod_sin$residuals >= 0.05 | mod_sin$residuals <= -0.05)
indices_high_residues
```

dove sono le dummy:

192 (immacolata), 208 (natale), 321 (pasqua), 322 (lunedì dell'angelo), 439 (vicino a ferragosto), 518 (halloween), 573 (natale), 574 (santo stefano), 579 (Capodanno)


```{r}
# Creazione di variabili dummy per i giorni specifici 
special_days <-indices_high_residues

# Creazione di variabili dummy
dummy_vars_train <- matrix(0, nrow = train_size, ncol = length(special_days))
dummy_vars_test <- matrix(0, nrow = length(test_y), ncol = length(special_days))

for (i in seq_along(special_days)) {
  day_index <- which(train_X[, "trend"] == special_days[i])
  dummy_vars_train[day_index, i] <- 1
  
  day_index_test <- which(test_X[, "trend"] == special_days[i])
  dummy_vars_test[day_index_test, i] <- 1
}

# Aggiunta delle variabili dummy al set di addestramento
train_X <- cbind(train_X, dummy_vars_train)

# Aggiunta delle variabili dummy al set di test
test_X <- cbind(test_X, dummy_vars_test)

mod_sin_dummy <- Arima(train_y,
                       order = c(6, 0, 0),
                       seasonal = list(order = c(1, 1, 1), period = 7),
                       xreg = train_X,
                       lambda = 0  # Puoi sperimentare con altri metodi
)

# Esegui il forecast
forecast_result <- forecast(mod_sin_dummy , h = length(test_y), xreg = test_X)
length(test_y)
# Plot del risultato
plot(forecast_result)
```
```{r}
# Esegui il forecast con visualizzazione dei valori reali
forecast_result <- forecast(mod_sin_dummy, h = length(test_y), xreg = test_X)

# Estrai le previsioni dal risultato del forecast
pred_values <- forecast_result$mean

# Plot del risultato con previsioni e valori reali
plot(pred_values, type = "l", col = "red", lty = 1, lwd = 2, ylim = range(c(pred_values, test_y)))
lines(length(train_y) + 1:length(test_y), test_y, col = "blue", type = "l", lty = 2, lwd = 2)
legend("topright", legend = c("Forecast", "Valori Reali"), col = c("red", "blue"), lty = 1:2, lwd = 2)

```

```{r}
plot(mod_sin_dummy$residuals) 
```

## Losses Arima mod 6 dummy

```{r}
losses_mod_sin_dummy <- function(real, pred) {
  error <- real - pred
  ae <- abs(error)
  se <- error^2
  c(
    ME = mean(error),
    RMSE = sqrt(mean(se)),
    MAE = mean(ae),
    MPE = mean(error/real)*100,
    MAPE = mean(ae/real)*100
  )
}

losses_mod_sin_dummy(test_y, forecast_result$mean)

```

```{r}
# Chiamata alla funzione losses e salvataggio dei risultati in un data frame
losses6_mod_sin_dummy <- data.frame(Arima6 = losses_mod_sin_dummy(test_y, forecast_result$mean))

# Visualizza il data frame
print(losses6_mod_sin_dummy)

```

# Final results

## Confronto Modelli Arima

```{r}
# Crea un dataframe con i risultati
risultati <- data.frame(
  Modello = c("ARIMA2", "ARIMA3", "ARIMA4", "ARIMA5", "ARIMA6"),
  RMSE = c(rmse2, rmse3, rmse4, rmse5, rmse6),
  MAE = c(mae2, mae3, mae4, mae5, mae6),
  MAPE = c(mape2, mape3, mape4, mape5, mape6)
)
risultati
```

## Confronto Modelli Arima con regressori sinusoidali
```{r}
results1 <- data.frame( losses2_mod_sin, losses3_mod_sin, losses4_mod_sin, losses5_mod_sin, losses6_mod_sin)

# Visualizziamo la tabella
print(results1)
```
## Confronto Modelli Arima con regressori sinusoidali e dummy variables
```{r}
results2 <- data.frame( losses2_mod_sin_dummy, losses3_mod_sin_dummy, losses4_mod_sin_dummy, losses5_mod_sin_dummy, losses6_mod_sin_dummy)

# Visualizziamo la tabella
print(results2)
```

