---
title: "Modelli di Machine Learning per il ristorante 6"
date: "2023-11-08"
output: html_document
---

```{r}
#Caricamento librerie
library(xts)
library(forecast)
library(lubridate)
library(tsfknn)
library(ggplot2)
library(dplyr)
library(tibble)
library(recipes)
library(tensorflow)
library(reticulate)
if (!require(keras)) install.packages("keras")
library(keras)
#use_condaenv("r-tensorflow", required = TRUE)
```

```{r}
#if (!require(remotes)) install.packages("remotes")
#remotes::install_github("rstudio/tensorflow", force = TRUE)
```

```{r}
#py_install("tensorflow")
```

\
Leggo il csv del ristorante R6:\

```{r}
# Carica i dati dal file CSV
dt <- read.csv("R6.csv")

# Converti la colonna "Date" nel formato "YYYY-MM-DD"
dt$Date <- as.Date(dt$data, format = "%Y-%m-%d")

# Crea la serie storica con le date nel formato "YYYY-MM-DD" e i valori da LT_R6
dtts <- xts(
  dt$LT_R6, # Selezioniamo la colonna LT_R6 come dati sull'asse delle y
  dt$Date # Utilizziamo la colonna "Date" formattata come oggetti di data sull'asse delle x
)



# Plotta la serie storica
plot(dtts)

```

Ora iniziamo a dividere la serie storica in anni per poi fare i calcoli necessari al preprocessing:\

```{r}
# Filtra la serie storica per il 2018
dtts_2018 <- dtts["2018-01-01/2018-12-31"]

# Filtra la serie storica per il 2019
dtts_2019 <- dtts["2019-01-01/2019-12-31"]

# Filtra la serie storica per il 2021
dtts_2021 <- dtts["2021-01-01/2021-12-31"]

# Filtra la serie storica per il 2022
dtts_2022 <- dtts["2022-01-01/2022-12-31"]

# Filtra la serie storica per il 2022
dtts_2023 <- dtts["2023-01-01/2023-12-31"]

# Calcola la media mensile per il 2018
monthly_mean_2018 <- apply.monthly(dtts_2018, FUN = mean)

# Calcola la media mensile per il 2019
monthly_mean_2019 <- apply.monthly(dtts_2019, FUN = mean)

# Calcola la media mensile per il 2019
monthly_mean_2021 <- apply.monthly(dtts_2021, FUN = mean)

# Calcola la media mensile per il 2019
monthly_mean_2022 <- apply.monthly(dtts_2022, FUN = mean)

# Calcola la media mensile per il 2019
monthly_mean_2023 <- apply.monthly(dtts_2023, FUN = mean)

# Estrai i mesi dai dati
months_2018 <- as.numeric(format(index(monthly_mean_2018), "%m"))
months_2019 <- as.numeric(format(index(monthly_mean_2019), "%m"))

# Trova gli indici dei mesi comuni tra il 2018 e il 2019
common_month_indices <- which(months_2018 %in% months_2019)

# Crea un vettore con il mese di riferimento e la media corrispondente per i mesi comuni
result_vector <- data.frame(
  "Mese" = months_2018[common_month_indices],
  "Media_2018" = as.vector(monthly_mean_2018[common_month_indices]),
  "Media_2019" = as.vector(monthly_mean_2019[common_month_indices])
)

# Calcola la differenza percentuale tra le medie del 2018 e del 2019 per lo stesso mese
result_vector$Differenza_Percentuale <- 
  ((result_vector$Media_2018 - result_vector$Media_2019) / result_vector$Media_2018)

# Calcola il valore massimo (in valore assoluto) delle differenze percentuali
max_diff_percent <- max(abs(result_vector$Differenza_Percentuale))

# Aggiungi colonne Tolleranza_Min e Tolleranza_Max
result_vector$Tolleranza <- max_diff_percent

print(result_vector)

```

```{r}
#stabilisco la tolleranza sulla base di quello che ho scritto sopra
tolleranza <- result_vector$Media_2019 * result_vector$Tolleranza 

# Aggiungi i valori di tolleranza al dataset
result_vector$Tolleranza_Min_2019 <- abs(result_vector$Media_2019 - tolleranza)
result_vector$Tolleranza_Max_2019 <- result_vector$Media_2019 + tolleranza

print(result_vector)
```

```{r}
# Estrai i mesi del 2019 che non erano presenti nel 2018
missing_months_2019 <- months_2019[!months_2019 %in% months_2018]

# Crea un nuovo dataframe dei dati con i mesi mancanti e le medie del 2019
missing_months_data <- data.frame(
  "Mese" = missing_months_2019,
  "Media_2018" = NA,  # Assegna NA ai mesi mancanti nel 2018
  "Media_2019" = monthly_mean_2019[!months_2019 %in% months_2018]
)

#stabilisco la tolleranza sulla base di quello che ho scritto sopra
tolleranza <- missing_months_data$Media_2019 * result_vector$Tolleranza

# Aggiungi i valori di tolleranza al dataset
missing_months_data$Tolleranza_Min_2019 <- abs(missing_months_data$Media_2019 - tolleranza)
missing_months_data$Tolleranza_Max_2019 <- missing_months_data$Media_2019 + tolleranza

print(missing_months_data)
```

Creo il nuovo dataframe:

```{r}
# Estrai la colonna "Media_2019" da result_vector
result_vector_2019 <- result_vector[, c("Mese", "Media_2019", "Tolleranza_Min_2019", "Tolleranza_Max_2019")]

# Estrai le colonne "Media_2018" e "Media_2019" da missing_months_data
missing_data_2019 <- missing_months_data[, c("Mese", "Media_2019", "Tolleranza_Min_2019", "Tolleranza_Max_2019")]


# Concatena i due dataset
combined_data <- rbind(missing_data_2019, result_vector_2019)

# Aggiungi una colonna di numeri da 1 a 12 come indici
combined_data$Mese = 1:12


# Rimuovi l'indice implicito
rownames(combined_data) <- NULL

# Visualizza il dataset senza l'indice implicito
print(combined_data)
```

\

```{r}
# Estrai il mese dalla data e crea un nuovo dataframe
monthly_mean_2021_new <- data.frame(
  "Mese" = as.integer(format(index(monthly_mean_2021), "%m")),
  "Media_2021" = coredata(monthly_mean_2021)
)
monthly_mean_2022_new <- data.frame(
  "Mese" = as.integer(format(index(monthly_mean_2022), "%m")),
  "Media_2022" = coredata(monthly_mean_2022)
)
monthly_mean_2023_new <- data.frame(
  "Mese" = as.integer(format(index(monthly_mean_2023), "%m")),
  "Media_2023" = coredata(monthly_mean_2023)
)

# Visualizza i nuovi dataframes
print(monthly_mean_2021_new)
print(monthly_mean_2022_new)
print(monthly_mean_2023_new)
```

```{r}
# Verifica le lunghezze dei dataframe mensili
length_2021 <- nrow(monthly_mean_2021_new)
length_2022 <- nrow(monthly_mean_2022_new)

# Trova la lunghezza minima tra i dataframe
min_length <- min(length_2021, length_2022)

# Seleziona solo le prime 'min_length' righe da entrambi i dataframe
monthly_mean_2021_new <- monthly_mean_2021_new[1:min_length, ]
monthly_mean_2022_new <- monthly_mean_2022_new[1:min_length, ]
monthly_mean_2023_new <- monthly_mean_2023_new[1:5, ]
# Creazione di un nuovo dataframe per i confronti
confronti <- data.frame(  
  "Mese" = rep(1:12, times = 1),  # Mesi da 1 a 12 per due anni
  "Media_2021" = monthly_mean_2021_new$Media,
  "Media_2022" = monthly_mean_2022_new$Media,
  "Tolleranza_Min" = combined_data$Tolleranza_Min[1:min_length],
  "Tolleranza_Max" = combined_data$Tolleranza_Max[1:min_length]
)

confronti1 <- data.frame(
  "Anno" = rep(c(2023), each = 5),  # Ripeti l'anno per ogni mese
  "Mese" = rep(1:5, times = 1),  # Mesi da 1 a 12 per due anni
  "Media_2023" = monthly_mean_2023_new$Media,
  "Tolleranza_Min" = combined_data$Tolleranza_Min[1:5],
  "Tolleranza_Max" = combined_data$Tolleranza_Max[1:5]
)
# Aggiungi una colonna di confronto per ciascun anno
confronti$Confronto_2021 <- confronti$Media_2021 >= confronti$Tolleranza_Min & confronti$Media_2021 <= confronti$Tolleranza_Max
confronti$Confronto_2022 <- confronti$Media_2022 >= confronti$Tolleranza_Min & confronti$Media_2022 <= confronti$Tolleranza_Max

confronti1$Confronto_2023 <- confronti1$Media_2023 >= confronti1$Tolleranza_Min & confronti1$Media_2023 <= confronti1$Tolleranza_Max

# Visualizza il dataframe di confronto
print(confronti)
print(confronti1)
```

```{r}
# Filtra la serie storica a partire da giugno 2021
dtts_january_2021 <- dtts["2021-01-01/"]
plot(dtts_january_2021)
```

# Inizio costruzione modelli:

```{r}
#Converto la serie temporale in formato ts
time_series <- ts(dtts_january_2021)

#Suddivido in train e validation set
train <- dtts_january_2021["2021-01-01/2022-12-31"]
val <- dtts_january_2021["2023-01-01/2023-05-03"]
```

\
Converto train e validation set in formato ts e ne guardo le dimensioni:\

```{r}
ts_train =ts(train)
ts_val = ts(val)
dim(ts_train)
dim(ts_val)
```

# Modello 1 knn

```{r}

#Faccio le previsioni con il modello knn
pred_ml1 <- knn_forecasting(ts_train, h = 123, lags = 1:365,  k = 50, msas = "recursive",cf= "weighted")

# indici KNN 1
prediction_ml1 <- pred_ml1$prediction
ml_mod1_MAPE <- mean(abs(prediction_ml1 - as.numeric(ts_val))/as.numeric(ts_val))

ml_mod1_ME <- mean(prediction_ml1 - as.numeric(ts_val))

# Root Mean Squared Error (RMSE)
ml_mod1_RMSE <- sqrt(mean((prediction_ml1 - as.numeric(ts_val))^2))

# Mean Percentage Error (MPE)
ml_mod1_MPE <- mean((prediction_ml1 - as.numeric(ts_val)) / as.numeric(ts_val)) * 100

# Mean Absolute Error (MAE)
ml_mod1_MAE <- mean(abs(prediction_ml1 - as.numeric(ts_val)))
```

## Indici knn 1:

```{r}

# Create a data frame
knn1_table <- data.frame(
  Model = "KNN1",
  ME = ml_mod1_ME,
  RMSE = ml_mod1_RMSE,
  MAE = ml_mod1_MAE,
  MPE = ml_mod1_MPE,
  MAPE = ml_mod1_MAPE
)

# Print the table
print(knn1_table)

```

## Previsioni test set knn 1:

```{r, fig.height = 7, fig.width = 11}

ytrain <- as.numeric(train)
ggplot() +
  autolayer(ts(val, start = length(ytrain)+1), series="Validation",size=0.4) +
  autolayer(pred_ml1$prediction, series="Previsione", size=0.4)+
  xlab("Time") +
  ylab("Value")+
  scale_color_manual(values=c("#F44611", "#003399"))+
  theme(legend.title = element_blank())
```

# Modello 2 knn

```{r}
#Faccio le previsioni con il modello knn 2
pred_ml2 <- knn_forecasting(ts_train, h = 123, lags = 1:365,  k = c(30,35,40,45,50,55,60,65,70), msas = "recursive",cf = "weighted")

# MAPE KNN 2
prediction_ml2 <- pred_ml2$prediction
ml_mod2_MAPE <- mean(abs(prediction_ml2 - as.numeric(ts_val))/as.numeric(ts_val))

ml_mod2_ME <- mean(prediction_ml2 - as.numeric(ts_val))

# Root Mean Squared Error (RMSE)
ml_mod2_RMSE <- sqrt(mean((prediction_ml2 - as.numeric(ts_val))^2))

# Mean Percentage Error (MPE)
ml_mod2_MPE <- mean((prediction_ml2 - as.numeric(ts_val)) / as.numeric(ts_val)) * 100

# Mean Absolute Error (MAE)
ml_mod2_MAE <- mean(abs(prediction_ml2 - as.numeric(ts_val)))
```

## Indici knn 2:

```{r}

# Create a data frame
knn2_table <- data.frame(
  Model = "KNN2",
  ME = ml_mod2_ME,
  RMSE = ml_mod2_RMSE,
  MAE = ml_mod2_MAE,
  MPE = ml_mod2_MPE,
  MAPE = ml_mod2_MAPE
)

# Print the table
print(knn2_table)

```

## Previsioni test set knn 2:

```{r, fig.height = 7, fig.width = 11}

ytrain <- as.numeric(train)
ggplot() +
  autolayer(ts(val, start = length(ytrain)+1), series="Validation",size=0.4) +
  autolayer(pred_ml2$prediction, series="Previsione", size=0.4)+
  xlab("Time") +
  ylab("Value")+
  scale_color_manual(values=c("#F44611", "#003399"))+
  theme(legend.title = element_blank())
```

# -RNN

# Modello lstm 1

```{r}
# Faccio il cut della serie temporale dal mese scelto sulla base della tolleranza fino ai primi giorni di maggio 2023

dt1 <- dt[805:1657, ]

# Rimozione giorni per passare il numero corretto di dati nel batch size del modello
dt1 <- dt1[-c(151, 212, 243, 304, 365, 516, 577, 608, 669, 730, 851, 852, 853),]

# Verifica le versioni dei pacchetti
packageVersion("dplyr")
packageVersion("tibble")

# Dataframe di train e di test (test è solo il 2023)
df_train <- dt1[1:720,] 
df_val <- dt1[721:840,] 

df <- bind_rows(
    df_train %>% add_column(key = "training"),
    df_val %>% add_column(key = "validation")) 

#Operazione di Scaling e Centering
rec_obj <- recipe(LT_R6 ~ ., df) %>%
    step_sqrt(LT_R6) %>%
    step_center(LT_R6) %>%
    step_scale(LT_R6) %>%
    prep()

df_scaled <- bake(rec_obj, df)

# Salva i valori per effettuare la trasformazione inversa a seguito della previsione
center_history <- rec_obj$steps[[2]]$means["LT_R6"]
scale_history  <- rec_obj$steps[[3]]$sds["LT_R6"]

c("center" = center_history, "scale" = scale_history)

```

\
Definisco i parametri del modello:

```{r}
batch_size   <- 30    
tsteps       <- 1
epochs       <- 200

# Training 
train_lag <- df_scaled %>%
    mutate(value_lag = lag(LT_R6, 30)) %>%
    filter(!is.na(value_lag)) %>%
    filter(key == "training") 


x_train <- array(data = train_lag$value_lag, dim = c(length(train_lag$value_lag), tsteps, 1))

y_train <- array(data = train_lag$LT_R6, dim = c(length(train_lag$LT_R6), tsteps))

# Validation 
val_lag <- df_scaled%>%
    mutate(value_lag = lag(LT_R6, 30)) %>%
    filter(!is.na(value_lag)) %>%
    filter(key == "validation")
 
x_val <- array(data = val_lag$value_lag, dim = c(length(val_lag$value_lag), tsteps, 1))

y_val <- array(data = val_lag$LT_R6, dim = c(length(val_lag$LT_R6), tsteps))
```

\
Definisco l'archittetura del modello:\

```{r, warning=FALSE, message=FALSE,include=FALSE}

mod_lstm1 <- keras_model_sequential()

mod_lstm1 %>%
    layer_lstm(units            = 100, 
               input_shape      = c(tsteps, 1), 
               batch_size       = batch_size,
               dropout=0.3, recurrent_dropout=0.5,
               return_sequences = TRUE, 
               stateful         = TRUE) %>% 
    layer_lstm(units            = 90, 
               return_sequences = FALSE,
               dropout=0.3, recurrent_dropout=0.5,
               stateful         = TRUE) %>% 
    layer_dense(units = 1, activation = "linear") 

mod_lstm1 %>% 
    compile(loss = 'mae', optimizer = 'adam') 

mod_lstm1
```

\
Allenamento del modello:\

```{r}
for (i in 1:epochs) {
    mod_lstm1 %>% fit(x= x_train, 
                  y = y_train, 
                  batch_size = batch_size,
                  epochs     = 1, 
                  verbose    = 1, 
                  shuffle    = FALSE)
    cat("Epoch: ", i)}

```

\
Predizioni del modello:\

```{r}
pred_lstm1_scaled <- mod_lstm1 %>%
  predict(x_val, batch_size = batch_size) %>%
  .[, 1] 

# Trasformazione inversa
pred_lstm1 <- tibble(
    Data   = val_lag$Date,
    value   = (pred_lstm1_scaled * scale_history + center_history)^2) 

MAE_lstm1 <- mean(abs(pred_lstm1$value - val_lag$LT_R6))
MAPE_lstm1 <- mean(abs(pred_lstm1$value - val_lag$LT_R6) / val_lag$LT_R6) * 100
ME_lstm1 <- mean(pred_lstm1$value - val_lag$LT_R6)
RMSE_lstm1 <- sqrt(mean((pred_lstm1$value - val_lag$LT_R6)^2))
MPE_lstm1 <- mean((pred_lstm1$value - val_lag$LT_R6) / val_lag$LT_R6) * 100

```

## Indici lstm1:

```{r}
table_lstm1 <- data.frame(
  Model = "LSTM1",
  ME = ME_lstm1,
  RMSE = RMSE_lstm1,
  MAE = MAE_lstm1,
  MPE = MPE_lstm1,
  MAPE = MAPE_lstm1
)

# Stampare la tabella
print(table_lstm1)
```

## Previsioni test set lstm1:

```{r}
ggplot() +
  autolayer(ts(df_val$LT_R6), series="Validation",size=0.4) +
  autolayer(ts(pred_lstm1$value),
                  series="Previsione", size=0.4)+
  xlab("Time") +
  ylab("Value")+
  scale_color_manual(values=c("#F44611", "#003399"))+
  theme(legend.title = element_blank())
```

# Modello gru1

Definisco l'architettura del modello:

```{r}
mod_gru1 <- keras_model_sequential()

mod_gru1 %>%
    layer_gru(units  = 90, 
               input_shape = c(tsteps, 1), 
               batch_size  = batch_size,
               dropout=0.3, recurrent_dropout=0.5) %>% 
    layer_dense(units = 1, activation = "linear") 

```

\
Compilo il modello:\

```{r}
mod_gru1 %>% 
    compile(loss = 'mae', optimizer = 'adam')

```

\
Allenamento del modello:\

```{r}
for (i in 1:epochs) {
    mod_gru1 %>% fit(x  = x_train, 
                      y    = y_train, 
                      batch_size = batch_size,
                      epochs     = 1, 
                      verbose    = 1, 
                      shuffle    = FALSE)

    cat("Epoch: ", i)
}

```

\
Predizioni del modello:\

```{r}
pred_gru1_scaled <- mod_gru1 %>% 
    predict(x_val, batch_size = batch_size) %>%
    .[,1] 

pred_gru1 <- tibble(
    Data   = val_lag$Date,
    value   = (pred_gru1_scaled * scale_history + center_history)^2) 

MAE_gru1 <- mean(abs(pred_gru1$value - val_lag$LT_R6))
MAPE_gru1 <- mean(abs(pred_gru1$value - val_lag$LT_R6) / val_lag$LT_R6) * 100
ME_gru1 <- mean(pred_gru1$value - val_lag$LT_R6)
RMSE_gru1 <- sqrt(mean((pred_gru1$value - val_lag$LT_R6)^2))
MPE_gru1 <- mean((pred_gru1$value - val_lag$LT_R6) / val_lag$LT_R6) * 100


```

## Indici gru1:

```{r}
table_gru1 <- data.frame(
  Model = "GRU1",
  ME = ME_gru1,
  RMSE = RMSE_gru1,
  MAE = MAE_gru1,
  MPE = MPE_gru1,
  MAPE = MAPE_gru1
)

# Stampare la tabella
print(table_gru1)
```

## Previsioni test set gru 1:

```{r}
ggplot() +
  autolayer(ts(df_val$LT_R6), series="Validation",size=0.4) +
  autolayer(ts(pred_gru1$value),
                  series="Previsione", size=0.4)+
  xlab("Time") +
  ylab("Value")+
  scale_color_manual(values=c("#F44611", "#003399"))+
  theme(legend.title = element_blank())

```

\
