---
title: "Ristorante 1 - Modelli Arima Rolling"
output: html_document
date: "2023-10-30"
---

```{r}

#Importo le librerie
library(xts)
library(forecast)
library(lubridate)
```

```{r}
# Carica i dati dal file CSV
dt <- read.csv("R1.csv")

# Converti la colonna "Date" nel formato "YYYY-MM-DD"
dt$Date <- as.Date(dt$data, format = "%Y-%m-%d")

# Crea la serie storica con le date nel formato "YYYY-MM-DD" e i valori da LT_R1
dtts <- xts(
  dt$LT_R1, # Selezioniamo la colonna LT_R1 come dati sull'asse delle y
  dt$Date # Utilizziamo la colonna "Date" formattata come oggetti di data sull'asse delle x
)



# Plotta la serie storica
plot(dtts)

```

```{r}
# Filtra la serie storica a partire da gennaio 2022
dtts_cut <- dtts["2022-01-01/2023-04-30"]
dtts_train <- dtts["2022-01-01/2023-03-31"]
plot(dtts_cut)
```

```{r}
#time_series<- dtts_june_2021
time_series <- ts(dtts_train, frequency=7)
#plot(time_series)
```

```{r}
time_series_new<-log(time_series)
plot(time_series_new)
time_series_new |> Acf(36)
time_series_new |> Pacf(36)
```

## Modello Arima di ordine 2

```{r}

# Inizializza vettori per salvare gli errori ad ogni iterazione
rmse_vect <- numeric(30)
mae_vect <- numeric(30)
mape_vect <- numeric(30)
pred <- numeric(30)

for (i in 0:29) {
  # Aggiungi un giorno a time_series
  time_series <- ts(head(dtts_cut, 455 + i), frequency = frequency(time_series))
  
  # Calcola il modello ARIMA con il nuovo time_series
  mod_arima <- Arima(time_series,
                     c(2,0,0),
                     c(1,1,1),
                     include.constant = TRUE,
                     lambda = 0
  )

  # Calcola la previsione per il prossimo giorno
  previsione <- forecast(mod_arima, h = 1)
  pred[i+1] <- previsione$mean
  # Calcola e salva gli errori
  rmse_vect[i+1] <- sqrt(mean(((dtts_cut[455+i+1]) - pred[i+1])^2))
  mae_vect[i+1] <- mean(abs(((dtts_cut[455+i+1]) - pred[i+1])^2))
  #actual2 <- window(time_series, start = end(time_series) - length(mod_arima$residuals) + 1)

  mape_vect[i+1] <- mean(abs(((dtts_cut[455+i+1]) - pred[i+1]) / dtts_cut[455+i+1] * 100), na.rm = TRUE)
}

rmse_vect <- data.frame(rmse_vect)
mae_vect <- data.frame(mae_vect)
mape_vect <- data.frame(mape_vect)
pred <- data.frame(pred)

```

```{r}
c(
    RMSE = mean(rmse_vect$rmse_vect),
    MAE = mean(mae_vect$mae_vect),
    MAPE = mean(mape_vect$mape_vect)
  )

```

```{r}
pred$date <- as.Date(seq(as.Date("2023-04-01"), as.Date("2023-04-30"), by = "days"))
pred <- xts(pred$pred, pred$date)
```

```{r}
Predictions <- pred
plot(Predictions, col="darkblue",lwd=2)
lines(dtts_cut["2023-04-01/2023-04-30"], col="green",lwd=2)
# Aggiungi la legenda
legend("topright", legend = c("Predictions", "Actual"), col = c("darkblue", "green"), lwd = 2)
```

In generale, il modello sembra avere buona precisione basandosi sui valori di RMSE, MAE e MAPE. Tuttavia, la non normalità dei residui (come indicato dal test di Shapiro-Wilk) potrebbe suggerire che potrebbero esserci ulteriori miglioramenti da apportare al modello o potrebbe essere necessario esaminare ulteriormente la struttura dei dati o del modello.

C'è una correlazione significativa al di fuori dei limiti nella funzione di autocorrelazione parziale (PACF), potrebbe indicare che ci sono componenti del modello che non sono stati adeguatamente catturati-\> proveremo altri modelli con un ordine più alto del componente AR nel modello per vedere quale modello riduce meglio la quantità di memoria ancora presente nei residui. Proviamo anche l'auto.arima:

## Modello Arima di ordine 3

```{r}

# Inizializza vettori per salvare gli errori ad ogni iterazione
rmse_vect <- numeric(30)
mae_vect <- numeric(30)
mape_vect <- numeric(30)
pred <- numeric(30)

for (i in 0:29) {
  # Aggiungi un giorno a time_series
  time_series <- ts(head(dtts_cut, 455 + i), frequency = frequency(time_series))
  
  # Calcola il modello ARIMA con il nuovo time_series
  mod_arima <- Arima(time_series,
                     c(3,0,0),
                     c(1,1,1),
                     include.constant = TRUE,
                     lambda = 0
  )

  # Calcola la previsione per il prossimo giorno
  previsione <- forecast(mod_arima, h = 1)
  pred[i+1] <- previsione$mean
  # Calcola e salva gli errori
  rmse_vect[i+1] <- sqrt(mean(((dtts_cut[455+i+1]) - pred[i+1])^2))
  mae_vect[i+1] <- mean(abs(((dtts_cut[455+i+1]) - pred[i+1])^2))
  #actual2 <- window(time_series, start = end(time_series) - length(mod_arima$residuals) + 1)

  mape_vect[i+1] <- mean(abs(((dtts_cut[455+i+1]) - pred[i+1]) / dtts_cut[455+i+1] * 100), na.rm = TRUE)
}

rmse_vect <- data.frame(rmse_vect)
mae_vect <- data.frame(mae_vect)
mape_vect <- data.frame(mape_vect)
pred <- data.frame(pred)

```

```{r}
c(
    RMSE = mean(rmse_vect$rmse_vect),
    MAE = mean(mae_vect$mae_vect),
    MAPE = mean(mape_vect$mape_vect)
  )

```

```{r}
pred$date <- as.Date(seq(as.Date("2023-04-01"), as.Date("2023-04-30"), by = "days"))
pred <- xts(pred$pred, pred$date)
```

```{r}
Predictions <- pred
plot(Predictions, col="darkblue",lwd=2)
lines(dtts_cut["2023-04-01/2023-04-30"], col="green",lwd=2)
# Aggiungi la legenda
legend("topright", legend = c("Predictions", "Actual"), col = c("darkblue", "green"), lwd = 2)
```

## Modello Arima di ordine 4

```{r}

# Inizializza vettori per salvare gli errori ad ogni iterazione
rmse_vect <- numeric(30)
mae_vect <- numeric(30)
mape_vect <- numeric(30)
pred <- numeric(30)

for (i in 0:29) {
  # Aggiungi un giorno a time_series
  time_series <- ts(head(dtts_cut, 455 + i), frequency = frequency(time_series))
  
  # Calcola il modello ARIMA con il nuovo time_series
  mod_arima <- Arima(time_series,
                     c(4,0,0),
                     c(1,1,1),
                     include.constant = TRUE,
                     lambda = 0
  )

  # Calcola la previsione per il prossimo giorno
  previsione <- forecast(mod_arima, h = 1)
  pred[i+1] <- previsione$mean
  # Calcola e salva gli errori
  rmse_vect[i+1] <- sqrt(mean(((dtts_cut[455+i+1]) - pred[i+1])^2))
  mae_vect[i+1] <- mean(abs(((dtts_cut[455+i+1]) - pred[i+1])^2))
  #actual2 <- window(time_series, start = end(time_series) - length(mod_arima$residuals) + 1)

  mape_vect[i+1] <- mean(abs(((dtts_cut[455+i+1]) - pred[i+1]) / dtts_cut[455+i+1] * 100), na.rm = TRUE)
}

rmse_vect <- data.frame(rmse_vect)
mae_vect <- data.frame(mae_vect)
mape_vect <- data.frame(mape_vect)
pred <- data.frame(pred)

```

```{r}
c(
    RMSE = mean(rmse_vect$rmse_vect),
    MAE = mean(mae_vect$mae_vect),
    MAPE = mean(mape_vect$mape_vect)
  )

```

```{r}
pred$date <- as.Date(seq(as.Date("2023-04-01"), as.Date("2023-04-30"), by = "days"))
pred <- xts(pred$pred, pred$date)
```

```{r}
Predictions <- pred
plot(Predictions, col="darkblue",lwd=2)
lines(dtts_cut["2023-04-01/2023-04-30"], col="green",lwd=2)
# Aggiungi la legenda
legend("topright", legend = c("Predictions", "Actual"), col = c("darkblue", "green"), lwd = 2)
```

## Modello Arima di ordine 5

```{r}

# Inizializza vettori per salvare gli errori ad ogni iterazione
rmse_vect <- numeric(30)
mae_vect <- numeric(30)
mape_vect <- numeric(30)
pred <- numeric(30)

for (i in 0:29) {
  # Aggiungi un giorno a time_series
  time_series <- ts(head(dtts_cut, 455 + i), frequency = frequency(time_series))
  
  # Calcola il modello ARIMA con il nuovo time_series
  mod_arima <- Arima(time_series,
                     c(5,0,0),
                     c(1,1,1),
                     include.constant = TRUE,
                     lambda = 0
  )

  # Calcola la previsione per il prossimo giorno
  previsione <- forecast(mod_arima, h = 1)
  pred[i+1] <- previsione$mean
  # Calcola e salva gli errori
  rmse_vect[i+1] <- sqrt(mean(((dtts_cut[455+i+1]) - pred[i+1])^2))
  mae_vect[i+1] <- mean(abs(((dtts_cut[455+i+1]) - pred[i+1])^2))
  #actual2 <- window(time_series, start = end(time_series) - length(mod_arima$residuals) + 1)

  mape_vect[i+1] <- mean(abs(((dtts_cut[455+i+1]) - pred[i+1]) / dtts_cut[455+i+1] * 100), na.rm = TRUE)
}

rmse_vect <- data.frame(rmse_vect)
mae_vect <- data.frame(mae_vect)
mape_vect <- data.frame(mape_vect)
pred <- data.frame(pred)

```

```{r}
c(
    RMSE = mean(rmse_vect$rmse_vect),
    MAE = mean(mae_vect$mae_vect),
    MAPE = mean(mape_vect$mape_vect)
  )

```

```{r}
pred$date <- as.Date(seq(as.Date("2023-04-01"), as.Date("2023-04-30"), by = "days"))
pred <- xts(pred$pred, pred$date)
```

```{r}
Predictions <- pred
plot(Predictions, col="darkblue",lwd=2)
lines(dtts_cut["2023-04-01/2023-04-30"], col="green",lwd=2)
# Aggiungi la legenda
legend("topright", legend = c("Predictions", "Actual"), col = c("darkblue", "green"), lwd = 2)
```

## Modello Arima di ordine 6

```{r}

# Inizializza vettori per salvare gli errori ad ogni iterazione
rmse_vect <- numeric(30)
mae_vect <- numeric(30)
mape_vect <- numeric(30)
pred <- numeric(30)

for (i in 0:29) {
  # Aggiungi un giorno a time_series
  time_series <- ts(head(dtts_cut, 455 + i), frequency = frequency(time_series))
  
  # Calcola il modello ARIMA con il nuovo time_series
  mod_arima <- Arima(time_series,
                     c(6,0,0),
                     c(1,1,1),
                     include.constant = TRUE,
                     lambda = 0
  )

  # Calcola la previsione per il prossimo giorno
  previsione <- forecast(mod_arima, h = 1)
  pred[i+1] <- previsione$mean
  # Calcola e salva gli errori
  rmse_vect[i+1] <- sqrt(mean(((dtts_cut[455+i+1]) - pred[i+1])^2))
  mae_vect[i+1] <- mean(abs(((dtts_cut[455+i+1]) - pred[i+1])^2))
  #actual2 <- window(time_series, start = end(time_series) - length(mod_arima$residuals) + 1)

  mape_vect[i+1] <- mean(abs(((dtts_cut[455+i+1]) - pred[i+1]) / dtts_cut[455+i+1] * 100), na.rm = TRUE)
}

rmse_vect <- data.frame(rmse_vect)
mae_vect <- data.frame(mae_vect)
mape_vect <- data.frame(mape_vect)
pred <- data.frame(pred)

```

```{r}
c(
    RMSE = mean(rmse_vect$rmse_vect),
    MAE = mean(mae_vect$mae_vect),
    MAPE = mean(mape_vect$mape_vect)
  )

```

```{r}
pred$date <- as.Date(seq(as.Date("2023-04-01"), as.Date("2023-04-30"), by = "days"))
pred <- xts(pred$pred, pred$date)
```

```{r}
Predictions <- pred
plot(Predictions, col="darkblue",lwd=2)
lines(dtts_cut["2023-04-01/2023-04-30"], col="green",lwd=2)
# Aggiungi la legenda
legend("topright", legend = c("Predictions", "Actual"), col = c("darkblue", "green"), lwd = 2)
```
